【裁判字號】    95,抗,222
【裁判日期】    950317
【裁判案由】    沒入保證金
【裁判全文】
臺灣高等法院刑事裁定                   95年度抗字第222號
抗  告  人
即  具保人  甲○○
被      告  乙○○
                    原住臺北市.
                    原居臺北縣.
上列抗告人因沒入保證金案件，不服臺灣板橋地方法院中華民國
95年2月16日所為裁定（94年度訴字第759號），提起抗告，本院
裁定如下：
    主  文
抗告駁回。
    理  由
一、本件抗告意旨略以：民國94年6 月8 日開庭時，抗告人已向
    原審表明要撤保，而被告於94年6 月9 日至94年7 月12日係
    在觀察勒戒，何以法院不予提訊？又讓其離所？且抗告人至
    法院查詢被告有無遭受羈押、觀察勒戒，亦有告知法院，因
    法院作業疏失始造成被告有機會出所逃匿，又因被告當時自
    認遭通緝，所以故意不收傳票，實際仍住在該處。為此請求
    撤銷原沒收保證金之裁定，並發還新臺幣（下同）五萬元之
    保證金等語。
二、本院查：
(一)按，撤銷羈押、再執行羈押、受不起訴處分或因裁判而致羈
    押之效力消滅者，免除具保之責任；具保證書或繳納保證金
    之第三人，將被告預備逃匿情形，於得以防止之際報告法院
    、檢察官或司法警察而聲請退保者，法院或檢察官得准其退
    保，但另有規定者，依其規定；免除具保之責任或經退保者
    ，應將保證書註銷或將未沒入之保證金發還，刑事訴訟法第
    119 條定有明文。又依同法第118 條規定：具保之被告逃匿
    者，應命具保人繳納指定之保證金額，並沒入之。不繳納者
    ，強制執行，保證金已繳納者，沒入之；前項規定，於檢察
    官依第93第3 項但書及第228 條第4 項命具保者，準用之。
(二)查抗告人即具保人甲○○因被告乙○○涉犯妨害自由等案件
    ，經臺灣板橋地方法院檢察署檢察官指定保證金額五萬元，
    由抗告人繳納現金後，將被告釋放，有臺灣板橋地方法院檢
    察署刑事保證金收據乙紙附於偵查卷可稽。而原審法院於94
    年5 月11日、94年5 月25日傳喚被告到庭應訊，除94年5 月
    11日開庭通知書係由被告同居人簽收外，其餘以寄存方式為
    之，此有上開二次送達證書附卷可稽（原審影本卷第52頁、
    第75頁）。惟被告於上述期日均未到庭，經囑託臺灣臺北地
    方法院檢察署於94年9 月7 日前拘提被告乙○○到案，然拘
    提無著，亦有臺灣臺北地方法院檢察署94年9 月16日北檢大
    來94助893字第50589號函附卷可稽（原審影本卷第195 頁）
    ；另原審法院依抗告人於94年9 月13日所具狀表明被告另一
    住址臺北縣三重市○○路○ 段218 巷11號4 樓（原審影本卷
    第203 頁），而傳喚被告應於94年10月5 日到庭應訊，然郵
    局以「應送達處所查無此人」退回，復有該次送達回證附卷
    足憑（原審影本卷第210 頁），足見被告確已逃匿。則原審
    依刑事訴訟法第118 條規定，裁定沒入抗告人前所繳納之保
    證金五萬元，自無不合，應予維持。
(三)抗告人雖執前詞為辯，惟：縱抗告人於94年6 月8日 曾向原
    審法院聲請退保，但抗告人並未證明該時被告尚僅處於預備
    逃匿，而得以防止之際，是於94年6 月8 日所為退保之聲請
    ，自與刑事訴訟法第119 條第1 項規定不符。又被告於94年
    6 月9 日因施用毒品案件，經裁定令入臺灣臺北看守所附設
    勒戒所觀察、勒戒，於94年7 月12日出所，有臺灣高等法院
    被告在監在押全國紀錄表乙份附卷存查。而抗告人遲於94年
    9 月13日始具狀陳報該事（附於原審影本卷第203 頁），殊
    難謂抗告人已盡於得防止被告逃匿之際向法院報告之義務。
    至原審法院於被告觀察勒戒期間，未提訊被告，純係原審法
    院庭期作業是否週延之問題，容非抗告人得據以解免其具保
    責任之理由。況被告入觀察勒戒處所執行，均係在被告94年
    5 月11日、94年5 月25日未到庭後之事，抗告人向原審法院
    陳明及聲請退保之時間亦在此之後，要與所謂「於得以防止
    之際」之要件有間，自無從卸免抗告人之具保責任。綜上所
    述，本件抗告為無理由，應予駁回。
三、據上論結，應依刑事訴訟法第412 條裁定如主文。
中    華    民    國    95    年    3     月    17    日
                  刑事第十七庭審判長法  官  陳貽男
                                    法  官  高明哲
                                    法  官  許仕楓
以上正本證明與原本無異。
不得再抗告。
                                    書記官  劉貞達
中    華    民    國    95    年    3     月    20    日


司法院資訊處製作；財團法人民間司法改革基金會備份。
